臺灣嘉義地方法院民事裁定　　　　　　99年度消債聲字第35號
債　務　人　林慧紅
債　權　人　國泰世華商業銀行股份有限公司
法定代理人　汪國華
代　理　人　馮佳慧
債　權　人　聯邦商業銀行股份有限公司
法定代理人　李憲章
代　理　人　連弘學
債　權　人　玉山商業銀行股份有限公司
法定代理人　曾國烈
代　理　人　林玉惠
債　權　人　中國信託商業銀行股份有限公司
法定代理人　辜松
上列當事人因消費者債務清理事件，本院裁定如下：
    主  文
債務人林慧紅不免責。
    理  由
一、按法院為終止或終結清算程序之裁定確定後，除別有規定外
    ，應以裁定免除債務人之債務，消費者債務清理條例（下稱
    消債條例）第132 條定有明文。另債務人有下列各款情形之
    一者，法院應為不免責之裁定，但債務人證明經普通債權人
    全體同意者，不在此限：(一)於七年內曾依破產法或本條例
    規定受免責；(二)隱匿、毀損應屬清算財團之財產，或為其
    他不利於債權人之處分；(三)捏造債務或承認不真實之債務
    ；(四)因浪費、賭博或其他投機行為，致財產顯然減少或負
    擔過重之債務，而生開始清算之原因；(五)於清算聲請前一
    年內，已有清算之原因，而隱瞞其事實，使他人與之為交易
    致生損害；(六)明知已有清算原因之事實，非基於本人之義
    務，而以特別利於債權人中之一人或數人為目的，提供擔保
    或消滅債務；(七)隱匿、毀棄、偽造或變造帳簿或其他會計
    文件之全部或一部，致其財產之狀況不真確；(八)故意於財
    產及收入狀況說明書為不實之記載，或有其他故意違反本條
    例所定義務之行為，消債條例第134條亦有明定。
二、本件債務人林慧紅聲請消費者債務清理事件，前經本院以98
    年度消債清字第15號裁定開始清算程序，嗣因債務人財產不
    敷清償消債條例第108條所定費用及債務，再經本院以99 年
    度司執消債清字第1 號裁定終止清算程序，上開終止清算程
    序部分因未據債權人抗告，業告確定。本院於民國（下同）
    99 年12月9日發函通知全體無擔保債權人，於10日內就本院
    應否裁定免除債務人債務表示意見，下列債權人則均具狀表
    示不同意債務人免責，意見如下：
(一)債權人國泰世華銀行股份有限公司（下稱國泰世華銀行）陳
    報意旨略以：由債務人信用卡消費明細資料所示，債務人之
    刷卡支出（如高額保險費、密集於傳奇網路遊戲股份有限消
    費等），多屬奢侈性消費支出，因此，債務人迄今負擔過重
    之債務，顯係因浪費行為所致，故依消費者債務清理條例第
    134條第4項規定應不予免責。
(二)債權人聯邦商業銀行股份有限公司（下稱聯邦銀行）具狀指
    稱：債務人本身既乏資力，猶願透支消費與高額借款，自屬
    自願承擔逾越其支付能力之風險，亦即屬於浪費、賭博或其
    他投機行為，以致財產顯然減少或負擔過重之債務，如以無
    力支付為由逕將風險由各債權人承擔，並不符合公平正義之
    原則，況且債務人係因其財產不敷清算程序之費用，才終止
    清算程序，如法院再予以免責，定會為社會帶來不良之示範
    ，鼓舞他人起而效法產生欠債不還之觀念，當非條例訂定之
    最終目的，故不同意免責等語。
(三)債權人玉山商業銀行股份有限公司（下稱玉山銀行）陳報意
    旨略以：債務人至99年1 月27日止尚欠小額信用貸款新台幣
    （下同）63,325元及信用卡帳款213,863 元，其信用卡消費
    多為人壽保險、網路行銷、百貨服飾等過度消費，實無免責
    之理由。且為協助解決債務問題，債權人已依行政院金管會
    督導銀行公會成立之消費金融無擔保債務協商委員會，提供
    協商期數最長為180期0％利率之債務清償方案，本件債務人
    可與各債權銀行個別協商還款事宜，不應免責。
(四)債權人中國信託商業銀行股份有限公司（下稱中信銀行）具
    狀指稱：本件債務人之欠款係密集之預借現金、通信貸款、
    高額且密集之電信費用、嘉聯資通、髮型美容、百貨公司等
    消費所致，其數額與性質非屬一般日常生活所必需，且是債
    務人於未能全額清償經濟狀況已有困難之際，猶持續借款及
    奢侈性消費，造成惡化負債情形，就其全部負債情形觀之，
    其負債已逾越可支配所得，並有將此負債大於收入承擔之高
    風險逕行轉嫁於債權人承擔之虞，不符合公平原則，並因浪
    費、賭博或其他投機行為，致負擔過重債務，而生開始清算
    原因等情。又債務人年僅44歲正值壯年，應具相當之工作能
    力與還款能力，應竭力清償債務，以免消費者債務清理條例
    遭濫用。並請審酌有無構成消債條例第133 條前段不應免責
    情事，故本件應不予免責等語。
三、本院之判斷：由各債權銀行所提供債務人林慧紅之消費明細
    以觀，債務人累積高額債務之原因，確有諸多非生活必需之
    不當花費及浪費奢侈之情事，例如：（一）債務人名下國泰
    世華銀行信用卡自93年至95年間，幾乎每月均有多筆網路遊
    戲之消費，其中93年8月刷卡消費1,750元、93年9 月刷卡消
    費1,946元、94年3月刷卡消費2,500元、94年3月刷卡消費2,
    500元、94年4月刷卡消費5,299元、94年5 月刷卡消費2,250
    元、94年6月刷卡消費3,750元、94年7月刷卡消費6,250元、
    95年4月刷卡消費2,499元，此外尚有多筆網路購物、百貨公
    司及髮型美容等消費支出，有國泰世華銀行歷史消費明細表
    1份在卷可參，參諸債務人於99年1月26日本院開庭調查時，
    亦自承確實有消費從事線上遊戲之情事（詳同日調查筆錄第
    2 頁），由是以觀，債務人此等密集之娛樂消費項目及金額
    ，顯逾一般日常生活合理花費之範圍；（二）債務人名下玉
    山銀行信用卡在94年間亦有多筆網路購物、百貨公司及髮型
    美容之高額消費，如94年2月13日單日在百貨公司共有5筆消
    費，金額合計為8,408元，94年3月7日及94年7月20日分別在
    波菲爾髮型美容店刷卡消費1,750元及4,790元，94年4 月15
    日經由網路購物花費高達28,656元，有玉山銀行信用卡消費
    明細表1 份可參，均屬非生活必須之奢侈花費；（三）債務
    人名下中國信託信用卡於93年至95年間亦有諸多高額電信費
    用、髮型美容及百貨公司之消費款，其中關於電信費用部分
    ，債務人自93年間起即以刷卡方式繳納數個電話門號之電信
    費用，且每月電信費用均高達數千元之譜，如93年5 月份電
    信費用總額為4,674元、93年6月份電信費用總額為8,803 元
    ，93年7 月份電信費用總額為4,370元、97年8月份電信費用
    總額為3,615元、93年9 月份電信費用總額為3,917元，均高
    出一般人每月通訊需求之花費甚多；自93年6 月份起，又按
    月刷卡支付嘉聯資通公司分期款1,350元（18期）；94年4月
    份起，按月刷卡支付廣三百貨公司分期款970元（6期）；95
    年2月份起，按月刷卡支付廣三百貨公司分期款835 元（6期
    ）。此外，尚有多筆郵購、百貨公司及髮型美容等刷卡消費
    支出，上開消費均遠高於一般日常生活所需，足認債務人確
    有過度享受、浪費奢侈之情事甚明。
四、末查，本件依債務人林慧紅所陳報之債務總金額為1,228,46
    2 元，觀其債務形成之原因均為信用卡消費及預借現金，最
    後累積高達1 百餘萬元之債務，在在顯示債務人有過度消費
    、浪費奢侈之情事。債務人於93、94年間已明知自己有入不
    敷出之情形，卻未衡量自身之償債能力，合理評估收入與支
    出狀況，避免不必要花費，反恣意持信用卡消費及預借現金
    ，終致負擔過多債務而不能清償，自堪認係因奢侈、浪費之
    行為所引起。此外，債務人自清算程序開始，至本院裁定終
    止清算程序為止，各債權人均未透過清算程序獲得任何分配
    ，衡以債務人係出生於民國56年，堪稱正值壯年時期，其日
    後之生產力及經濟能力尚非無法期待，自無予以免責之必要
    。
五、綜上所述，本件堪認債務人有消債條例第134條第4款所規定
    之不應免責之情形存在，爰裁定如主文。
中    華    民    國    100    年    2    月    21    日
              民事第一庭    法      官  周俞宏
上為正本係照原本作成
如不服本裁定，應於裁定送達後10日內，以書狀向本院提出抗告
，並繳納抗告費新臺幣1千元
中    華    民    國    100    年    2    月    21    日
                            書  記  官  劉怡欣